最　高　行　政　法　院　裁　定
　　　　　　　　　　　　　　　　　　 94年度裁字第02490號
上　訴　人　甲○○
被 上訴 人　嘉義縣政府
代　表　人　乙○○
上列當事人間因就業服務法事件，上訴人不服中華民國93年6月
11日高雄高等行政法院93年度簡字第51號判決，提起上訴。本院
裁定如下：
　　主  文
上訴駁回。
上訴審訴訟費用由上訴人負擔。
　　理  由
一、按對於適用簡易程序之裁判提起上訴或抗告，須經最高行政
    法院許可，且該許可以訴訟事件所涉及之法律見解具有原則
    性者為限，行政訴訟法第235條定有明文。所謂訴訟事件涉
    及之法律見解具有原則性，係指該事件所涉及之法律問題意
    義重大，而有加以闡釋之必要情形而言，如對於行政命令是
    否牴觸法律所為之判斷，或就同類事件所表示之法律見解與
    其他高等行政法院或本院所表示之見解互相牴觸，有由本院
    統一法律上意見或確認其意見之必要情形屬之。
二、上訴人非法容留逾期停留之越南籍外國人ＬＥ　ＶＡＮ　Ｄ
    ＵＣ（護照號碼：ＡＶ0000000號，下稱Ｌ君），在嘉義縣
    梅山鄉大南村九鄰大片田1號之住處從事打掃等工作，案經
    嘉義市警察局第一分局於民國92年6月20日循線查獲，移由
    被上訴人查證屬實，認上訴人違反就業服務法第44條規定，
    乃依同法第63條第1項規定，以92年9月5日府社勞字第09201
    10562號違反就業服務法案件處分書裁處上訴人新台幣15萬
    元罰鍰。
三、上訴意旨略以：上訴人所提起者為撤銷訴訟，原審法官應依
    行政訴訟法第133條規定依職權調查證據，則訴外人黃阿嬌
    是否確有於當時為翻譯人員，及其是否具備翻譯能力，能否
    認識該份筆錄內容而於其上簽名，自有傳訊黃阿嬌予以究明
    之必要，乃原審未予傳訊，顯有違背行政訴訟法第133條規
    定，而有未依職權調查證據之違法。況查L君筆錄上之用語
    並非日常生活中之中文，以一個剛嫁給臺灣人，入境臺灣才
    3 個月的越南籍外籍新娘黃阿嬌，其並非有能力翻譯出該等
    文意，顯見，警員張家麟之證詞與事實不符，事實是，當時
    警方要求上訴人聯絡一位越南籍新娘到場，才願將L君交付
    帶走，此為黃阿嬌會到警局的原因，其絕非翻譯人員，亦無
    能力翻譯，又依處分書之記載L君係持觀光簽證入境臺灣，
    應於90年12月26日離境，實則逾期停留，顯見L君早於90年
    即已入境臺灣，而黃阿嬌至早應係92年3月以後才入境臺灣
    ，而L君來台期間又係住於其表姊之處，由時間點來看，黃
    阿嬌絕非L君之表姊，L君之表姊確為上訴人所主張之阮氏秋
    桃。衡之常情，製作筆錄之警員，絕不會出庭承認其製作筆
    錄有疏失，何況有涉嫌偽造文書之情！另原審認定上訴人之
    筆錄與當時陳述相符，有違經驗法則及刑事訴訟法第100條
    之1，並有未依職權調查證據之違法，查警方於製作筆錄時
    常會先將筆錄內容先記載好，再以一問一答方式錄音，其內
    容常會失真，此何以刑事訴訟法第100條之1會規定應全程連
    續錄音，以保障人權。依原審勘驗上訴人警訊錄音帶內容，
    可知該錄音就訊問與回答均非常連貫，且與筆錄幾乎一字不
    差，常人當會懷疑是否為筆錄先由警方作好後，再以朗讀一
    問一答之方式錄音。此時，審判者可依職權調查筆錄時間與
    錄音帶顯現長度之時間是否相符，以為認定是否為連續全程
    錄音，而此種調查方法又非困難無法進行，乃原審未予調查
    ，顯有未依職權調查證據之違法。為此請廢棄原審判決，並
    撤銷原處分及訴願決定等語，提起上訴。
四、經核上訴理由無非對原審法院證據取捨及認定事實之職權行
    使，指摘其不當，並無所涉及之法律見解，具有原則上之重
    要情事，依首開之說明，上訴人提起上訴，不應許可，其上
    訴難謂合法，應予駁回。
五、依行政訴訟法第249條第1項前段、第104條、民事訴訟法第9
    5條、第78條，裁定如主文。
中　　華　　民　　國　　94　　年　　11　　月　　17　　日
                  第四庭審判長法  官　趙　永　康
                              法  官  鄭　淑　貞
                              法  官　黃　淑　玲
                              法  官　侯　東　昇
                              法  官　林　文　舟
以  上  正  本  證  明  與  原  本  無  異
中　　華　　民　　國　　94　　年　　11　　月　　18　　日
　　　　　　　　　　　　　　　書記官　莊　俊　亨
